【裁判字號】    89,上易,491
【裁判日期】    900501
【裁判案由】    給付工程款
【裁判全文】
臺灣高等法院民事判決  八十九年度上易字第四九一號
      上  訴  人  寶固營造股份有限公司
      法定代理人  張木盛
      被  上訴人  尖品實業有限公司
      法定代理人  劉文基
右當事人間給付工程款事件，上訴人對於中華民國八十九年七月三十一日臺灣臺北地
方法院八十九年度訴字第一三四一號第一審判決，提起上訴，本院判決如左：
    主    文
上訴駁回。
第二審訴訟費用由上訴人負擔。
    事    實
甲、上訴人方面：
一、聲明：
  (一)原判決廢棄。
  (二)駁回被上訴人在第一審之訴。
  (三)第一、二審訴訟費用由被上訴人負擔。
二、陳述：除與原判決記載相同者，茲引用之外，補陳略稱：
  (一)被上訴人於施工時未依合約確實控制工程品質，於交屋時有缺失，經上訴人工地
    人員再三催促派員修繕，皆未蒙受處理，由上訴人自行派員修繕，因此造成代工
    費用及逾期損失，應由被上訴人工程保留款中扣除。
  (二)被上訴人工程管理不善，至承攬工作物有重大瑕疵，經上訴人催告又不配合修繕
    ，由上訴人依約雇工代為施作扣款，並無不當。
三、證據：除援用第一審所提證據外，補提萬隆里專案國宅工程缺失表、住戶點交表
    為證。
乙、被上訴人方面：
一、聲明：求為判決如主文示。
二、陳述：除與原判決記載相同者，茲引用之外，補陳略稱：
  (一)上訴人與被上訴人於民國八十五年十月二十八日及八十五年十月二十九日，分別
    簽立二工程合約，委由被上訴人承作硫化銅、烤漆防火門等工程，經被上訴人完
    成承作工程後，上訴人竟拒不給付尾款，二工程之尾款共有七十七萬五千五百九
    十五元，經被上訴人一再向其催討，有函件及帳款明細單可據，雙方幾經折衝，
    被上訴人勉強同意上訴人以七十五萬元清償，然迄今仍分文未償。
  (二)現該二工程業已全部完工，上訴人自應依約暨民法規定給付約定之報酬。
  (三)三重環南國宅新建工程硫化銅、烤漆防火門工程業已完工，並於民國八十七年八
    月二十六日，由台北縣政府驗收合格，有台北縣政府之營繕工程結算驗收證明書
    可證，上訴人指稱工程有瑕疵未完工，應為其不欲履約付款之託辭。
  (四)文山區萬隆里專案國宅新建工程不銹鋼、硫化銅門工程亦已完工，經台北地方法
    院向台北市政府國宅處函查後，台北市政府國民住宅處回函中明確指出，被上訴
    人所承攬之不銹鋼硫化銅門工程皆無瑕疵，而正驗複驗時更無任何瑕疵可言。
  (五)該二工程皆無瑕疵，且經完工後亦過了保固期限，甚且上訴人已向台北縣政府及
    台北市政府國宅處領取全額工程款及保固款，此部分亦為上訴人所自承。
三、證據：除援用第一審所提證據外，補提：工程合約書影本二份、函件及帳款明細
    單影本一份、公司登記資料影本一份、承攬工程合約書一覽表影本一份、營繕工
    程結算驗收證明書影本一份、國宅處函影本一份，台北市政府國宅處函正本一份
    為證。
    理    由
一、被上訴人上訴主張：兩造於八十五年十月二十八日及八十五年十月二十九日，分
    別簽立兩工程合約，委由被上訴人承作硫化銅、烤漆防火門等工程，經被上訴人
    完成承作工程後，上訴人竟拒不給付尾款，兩工程之尾款共有七十七萬五千五百
    九十五元，經被上訴人一再向其催討，雙方幾經折衝，被上訴人同意以七十五萬
    元清償，然迄今仍分文未償。依雙方工程合約書第四條付款方式之約定：「本工
    程付款辦法，除投標須知及補充說明另有規定者外，依下列之規定，由乙方按期
    以書面申請估驗計價，經甲方核實後付給之。．．．」今被上訴人已按期以書面
    申請估驗計價，並經上訴人核實，上訴人自應依約給付。且三重環南國宅新建工
    程硫化銅、烤漆防火門工程業已完工，並於八十七年八月二十六日，由台北縣政
    府驗收合格；文山區萬隆里專案國宅新建工程不銹鋼、硫化銅門工程亦已完工，
    上訴人並已向台北縣政府及台北市政府國宅處領取全額工程款及保固款。因本於
    承攬之法律關係，請求上訴人如數給付尚積欠工程尾款七十五萬元及法定遲延利
    息。上訴人則以；被上訴人所承作工程有瑕疵，經由上訴人派員修繕，應予扣款
    等語，資為抗辯。
二、被上訴人主張兩造於八十五年十月二十八日及八十五年十月二十九日，分別簽立
    兩工程合約，委由被上訴人承作硫化銅、烤漆防火門等工程，經被上訴人依約完
    成承作工程，上訴人尚積欠尾款七十五萬元未付等事實，業據其提出工程合約書
    、函件及帳款明細單、公司登記資料、承攬工程合約書一覽表、營繕工程結算驗
    收證明書、國宅處函等件為證，復為上訴人所不爭，堪信為真實。
三、上訴人雖抗辯工程有瑕疵並據以主張扣款云云，惟按當事人主張有利於己之事實
    者，就其事實有舉證責任，民事訴訟法第二百七十七條，定有明文。被上訴人否
    認所完成之工程有瑕疵，上訴人自應就工程瑕疵部分之事實負舉證責任，詎上訴
    人於原審空口抗辯並未舉證證明，其舉證責任顯有未盡，且本院定期於九十年一
    月八日及九十年二月二十三日，兩度行準備程序，上訴人業經收受準備程序通知
    書送達，有送達證書可稽（見本院卷第十五及二五頁），而上訴人均未到場，亦
    未提出任何準備書狀為陳述，迨至本院行言詞辯論時，始提出「答辯」狀，及其
    所謂工程缺失說明暨交屋點交表等為證，惟按未記載於準備程序筆錄之事項，於
    準備程序後行言詞辯論時，不得主張之。但法院應依職權調查之事項，或主張該
    事項不甚延滯訴訟，或經釋明非因重大過失不能在準備程序提出者，不在此限，
    民事訴訟法第二百七十六條定有明文。此項規定依民事訴訟法第四百六十三條規
    定於第二審程序亦有準用。職是，上訴人就未記載於準備程序筆錄之事項，於言
    詞辯論時提出而主張之，經查無民事訴訟法第二百七十六條但書所列情事，是其
    於言詞辯論所為之主張，於法已有未洽，何況，上訴人雖提出上開所謂工程缺失
    說明暨交屋點交表等，惟上訴人並未證明曾通知被上訴人修繕而被上訴人不為修
    繕，及其因瑕疵修繕所支出之金額及其證明，是其主張應予扣款云云，亦非可取
    。而被上訴人承攬工程，業經依約完成交付驗收合格，並經原審向台北市政府國
    宅處函查，就其函覆有關文山區萬隆里專案國（住）宅新建工程不銹鋼、硫化銅
    門之正驗複驗合格證明單及合格日期之相關資料觀之，被上訴人所承作之不銹鋼
    、硫化銅門等工程，均經檢驗合格，並未指出有瑕疵，有台北市政府國民住宅處
    八十九年六月二十八日北市宅二字第八九二一九五五八○○號函及所檢附工程正
    驗、正驗複驗紀錄及驗收合格證明書資料（見原審卷第四三頁及本院卷第五四至
    六三頁），台北縣政府八十九年五月六日八九北府城企字第一六二九七五號函（
    見本院卷第五一頁），在卷可稽，益證上訴人抗辯有瑕疵，委無足採。
四、綜上所述，被上訴人主張為可採，上訴人所辯均無可取。依工程合約之約定，被
    上訴人自得請求上訴人給付工程款。從而，被上訴人本於承攬契約之法律關係，
    請求上訴人給付七十五萬元及法定遲延利息，為有理由，應予准許。是則原審判
    命上訴人如數給付，於法並無不合。上訴意旨指摘原判決不當，求予廢棄改判，
    為無理由，應予駁回。
據上論結，本件上訴為無理由，依民事訴訟法第四百四十九條第一項、第七十八條，
判決如主文。
中      華      民      國    九十      年      五      月      一      日
                                臺灣高等法院民事第十一庭
                                    審判長法  官  吳  景  源
                                          法  官  滕  允  潔
                                          法  官  連  正  義
右正本係照原本作成。
不得上訴。
中      華      民      國    九十      年      五      月       三     日
                                          書記官  張  永  中


司法院資訊處製作；財團法人民間司法改革基金會備份。
